最高法院刑事裁定
111年度台抗字第1296號
抗  告  人  李源芳                    




代  理  人  陳國文律師
            陳律維律師
            林詮勝律師
上列抗告人因違反貪污治罪條例案件，不服臺灣高等法院中華民
國111年8月30日駁回聲請再審及停止刑罰執行之更審裁定（111
年度聲再更一字第6號），提起抗告，本院裁定如下：
    主  文
抗告駁回。
    理  由
一、本件原裁定以抗告人李源芳對原審法院108年度矚上重更一
    字第1號判決（下稱原確定判決），以發現新事實或新證據
    為由，依刑事訴訟法第420條第1項第6款規定，提出林洽權
    於民國102年2月26日及同年3月5日在第一審之證述、林弘銘
    及歐陽玉惠於102年3月5日在第一審之證詞、王惠娟於100年
    3月25日在法務部調查局新北市調查處詢問（下稱調詢）及
    同年月26日在偵訊之供述、行政院衛生署基隆醫院（已改制
    為衛生福利部基隆醫院，下稱基隆醫院）政風主任徐世平於
    102年2月27日在第一審之證詞等新證據聲請再審，與卷內證
    據綜合判斷，足認抗告人應受輕於原確定判決所認罪名之判
    決云云。惟㈠聲請意旨雖稱依林弘銘（為林洽權之弟）及歐
    陽玉惠於102年3月5日在第一審之證詞，足證抗告人於100年
    間基隆醫院辦理「心血管攝影X光機等儀器設備合作案（案
    號z99009）」（下稱系爭採購案）開標前，不知華鵲生化科
    技股份有限公司（下稱華鵲公司）及宜德醫材股份有限公司
    （下稱宜德公司）之實際負責人是否均為林洽權，亦無從於
    華鵲公司及宜德公司之投標文件得知有重大異常關聯而應不
    予開標、決標或撤銷決標。惟抗告人前以同一證據及待證事
    實提出再審，經原審法院以110年度聲再字第296號裁定（下
    稱前案裁定）說明：林弘銘之證詞僅能證明其不明瞭抗告人
    對華鵲公司之瞭解程度為何，而歐陽玉惠之證詞亦僅可證明
    其僅意識到華鵲公司之登記負責人為林弘銘，均無從逕認抗
    告人不知華鵲公司之實際負責人係林洽權，自難以動搖原確
    定判決，而使抗告人受輕於原確定判決所認罪名之判決等旨
    ，亦即前案裁定已就該原因事實為實質判斷，抗告人復以同
    一原因聲請再審，此部分聲請再審顯然違背規定，應予駁回
    。㈡聲請意旨雖以林洽權、徐世平之證述為新證據，然林洽
    權、徐世平之證言業經原確定判決案件審理時為調查，並經
    原確定判決引為證據，作為判斷抗告人是否成罪之依據。雖
    林洽權、徐世平之部分證言未經採用，然此為事實審法院認
    定事實過程中所為之證據取捨，就與論罪證據不相容之供述
    未予採用，係有意不採，並非漏未審酌，故針對證人證詞相
    異評價之部分，不合於刑事訴訟法第420條第1項第6款、第3
    項所稱之新證據，此部分聲請再審為無理由。㈢聲請意旨雖
    以王惠娟於100年3月25日調詢、同年月26日偵訊時證稱：與
    林洽權為男女朋友，林弘銘為華鵲公司的實際負責人，足認
    原確定判決認定基隆醫院於100年間辦理系爭採購案時，林
    洽權為華鵲公司實際負責人等旨，與事實不符云云。查王惠
    娟之證詞未經原確定判決論及，固可認為係屬判決確定前已
    存在或成立而未及調查斟酌之新證據，然林洽權於第一審已
    證稱：華鵲公司、宜德公司、德全立儀器有限公司（下稱德
    全立公司）都是我經營的公司，這3家公司的實際負責人都
    是我等語，林洽權對是否經營華鵲公司，自較他人更為清楚
    ，故王惠娟之證詞無論單獨或與先前之證據綜合判斷，均不
    足認受有罪判決之抗告人應受輕於原確定判決所認罪名之判
    決，難認符合刑事訴訟法第420條第1項第6款、第3項規定之
    再審要件。因認本件再審，或係就同一原因聲請再審，或聲
    請顯無理由，而予駁回。至於抗告人聲請停止刑罰執行部分
    ，因聲請再審並無停止刑罰執行之效力，且再審聲請既經駁
    回，停止刑罰執行之聲請亦失所附麗，應併予駁回，已詳述
    所憑依據及理由，經核於法尚無違誤。
二、抗告意旨略以：㈠本件聲請再審，就林弘銘證稱不清楚抗告
    人主觀認知部分，係併同林弘銘所證於系爭採購案前，僅與
    抗告人討論找醫師之事，用以證明林弘銘從未告知抗告人華
    鵲公司之實際負責人為林洽權，再綜合林弘銘為主要負責接
    洽基隆醫院業務者，據以推論抗告人不可能料及華鵲公司之
    實際負責人為林洽權，顯與前案裁定所憑證據及原因事實不
    同。另就歐陽玉惠部分，係以其與徐世平均具採購專業背景
    ，且渠2人均證稱不認為華鵲、宜德公司登載地址相近，及
    公司負責人為兄弟，並不屬於重大異常關聯，用以推論不具
    採購經驗之抗告人更不可能知悉林洽權及林弘銘係兄弟，因
    而瞭解系爭採購案之投標文件有重大異常關聯，而具有違背
    職務之故意。與前案裁定係以歐陽玉惠及徐世平於第一審均
    未證稱上開情節與圍標或重大異常關聯相符，故徐世平未向
    抗告人報告華鵲、宜德公司有圍標或重大異常關聯不同，換
    言之，與前案裁定所憑證據及原因事實不同。原裁定認抗告
    人係以同一原因聲請再審，自有違誤。且縱令為同一原因事
    實，原裁定單獨將林弘銘及歐陽玉惠之證詞認屬同一原因而
    單獨駁回，再判斷其餘新證據有無再審理由，亦有違誤。㈡
    本件聲請再審所引林洽權及徐世平之證詞，均未經原確定判
    決敘明不採之理由，且其2人此部分證詞，與原確定判決引
    用其2人不利於抗告人部分之證詞，並非互不相容，且係不
    同的待證事實，自無採取其一，即代表對其他部分當然不採
    之理。㈢本件再審聲請就王惠娟之證詞，係以王惠娟自稱為
    林洽權的女友，並負責出面交付金錢予多位醫師，則其對林
    洽權、林弘銘公司經營之狀況，必有相當程度的瞭解，猶稱
    華鵲公司為林弘銘的公司，則抗告人自不可能僅憑林洽權曾
    稱舊的標案是我做的等語，即知悉林洽權為華鵲公司之實際
    負責人。換言之，王惠娟的證詞係為證明華鵲公司之實際負
    責人並非林洽權，原裁定僅說明王惠娟之證詞無論單獨或與
    先前之證據綜合判斷，均不足認受有罪判決之抗告人應受輕
    於原確定判決所認罪名之判決，而未說明不可採之理由，亦
    有違誤。
三、經查：
  ㈠前案裁定已說明該案聲請意旨雖泛稱林弘銘於審理時曾證稱
    不清楚抗告人是否知悉華鵲公司之實質負責人係林洽權，且
    歐陽玉惠亦證述林弘銘最主要的公司就是華鵲公司等語，顯
    示抗告人並非確實知悉華鵲公司之實際負責人係林洽權云云
    。惟林弘銘上開證詞僅能證明林弘銘不明瞭抗告人對華鵲公
    司之瞭解程度為何，而歐陽玉惠之證詞則僅可證明其認知華
    鵲公司之登記負責人為林弘銘，均無從逕認抗告人不知華鵲
    公司之實際負責人係林洽權，自難以動搖原確定判決，而使
    抗告人受無罪、免訴、免刑或輕於原確定判決所認罪名之判
    決等旨。換言之，抗告人於前案係以林弘銘、歐陽玉惠之上
    開證詞以證明抗告人並非確實知悉華鵲公司之實際負責人係
    林洽權。而本件聲請意旨係以林弘銘及歐陽玉惠於102年3月
    5日在第一審之證述，足證抗告人於系爭標案開標前，不知
    華鵲公司及宜德公司之實際負責人是否均為林洽權，亦無從
    於華鵲公司及宜德公司之投標文件得知有重大異常關聯而應
    不予開標、決標或撤銷決標。與上開前案之待證事實均為抗
    告人是否知悉華鵲公司之實際負責人係林洽權。原裁定因認
    此部分抗告人係以同一原因聲請再審，經核於法尚無不合。
    且即令將林弘銘及歐陽玉惠上揭證詞與先前之證據經綜合判
    斷，仍不足以認抗告人應受輕於原確定判決所認之罪名。抗
    告意旨㈠仍執陳詞，指摘原裁定認定林弘銘及歐陽玉惠於第
    一審上開之證詞，係同一原因聲請再審，有所不當云云，無
    非以自己之說詞，斤斤於文字用語之不同，曲解原裁定，難
    認有理由。
  ㈡原確定判決係引用林洽權於第一審之證詞作為認定抗告人違
    背職務收受賄賂犯行之證據，並說明所引之證述內容，經與
    抗告人之供詞及相關補強證據相互勾稽，足認林洽權並非無
    端設詞攀誣，而與事實相合，自應採認。雖林洽權歷次供述
    不一，然考量其牽涉多件採購案，相關涉案事實及卷證資料
    龐雜，且本案偵查及審判程序耗時費日，關於若干具體情節
    ，難免有淡忘、混淆或供述反覆等情形，衡情係其觀察、記
    憶、陳述未臻完美之正常現象，經綜合判斷，經核均不致影
    響經採認與事實相符部分證詞之憑信性等旨。原裁定因認原
    確定判決已就林洽權之相關證述為斟酌取捨（並就其採取與
    不採之部分分別予以敘明）。至於徐世平於第一審之證詞，
    原確定判決亦說明本件系爭採購案開標前，不知情之相關承
    辦人員已察覺華鵲公司、宜德公司之登記負責人為兄弟關係
    ，認有疑義，特別責由徐世平向抗告人報告乙情，業據徐世
    平於第一審證述及抗告人於調詢時供述在卷，並以華鵲公司
    、宜德公司、德全立公司之實際負責人均是林洽權，當時林
    洽權為了儘速取得系爭採購案，除以華鵲公司參與投標外，
    另以宜德公司、德全立公司陪標，其目的在規避政府採購法
    第48條第1項規定，以免流標。而華鵲公司、宜德公司、德
    全立公司當時參與投標，均有提出公司登記資料交付審查，
    林洽權為宜德公司之登記負責人，另其雖分別以林弘銘、黃
    肇源名義擔任華鵲公司、德全立公司之登記負責人，惟林弘
    銘為抗告人之胞弟，且華鵲公司登記營業地址臺北市○○區○○
    ○路00號0樓之0，與宜德公司登記營業地址臺北市○○區○○○路
    00號0樓之0相鄰，單從形式上審查，不難窺知此2家公司之
    關係匪淺。遑論抗告人當時是基隆醫院院長，且於調詢時自
    承於92年間擔任澎湖醫院院長時，曾與林洽權接觸，嗣林洽
    權每年偶爾會因採購案來拜訪，亦曾就系爭採購案來拜訪，
    而林弘銘也曾於系爭採購案開標前來拜訪，林弘銘與林洽權
    長的很像，其認為林弘銘是林洽權的弟弟來接洽事情等語。
    而林洽權於第一審審理時亦證稱：我去找抗告人時，有表示
    要參與投標，因為舊的合作案（即華鵲公司從92年開始進行
    的合作案）是我做的，抗告人知道舊的合作案是我做的，我
    與林弘銘兩個長的像，看到臉就知道是親兄弟等語，可見抗
    告人對於早從92年間開始與基隆醫院進行合作之華鵲公司，
    其實際負責人為林洽權乙節，自知之甚稔。而林洽權並未借
    用人頭，逕以自己名義登記為宜德公司之負責人，則本案開
    標前，抗告人至少知悉華鵲公司、宜德公司之實際負責人均
    是林洽權，抗告人竟容任不知情之開標程序主持人即歐陽玉
    惠宣布由華鵲公司以平底價得標，且在不知情之承辦人何玉
    絲簽呈上蓋章核定，准予辦理後續決標公告及簽約相關事宜
    ，而認抗告人有違背職務之主觀犯意及客觀行為。原裁定因
    認徐世平之證詞業經原確定判決引為證據，作為判斷抗告人
    是否成罪之依據，雖徐世平之部分證詞未經採用，此係取捨
    證據之結果，尚無不合。抗告意旨㈡謂林洽權及徐世平之證
    詞，均未經原確定判決敘明不採之理由，暨徐世平證稱「投
    標當時除了兩家公司的負責人兄弟關係以外，並無其他異常
    狀況」等語，係不同之待證事實云云，無非以自己之說詞，
    指摘原裁定不當，並自行解讀係不同的待證事實，難認有理
    由。
　㈢原裁定已說明王惠娟於100年3月25日調詢、同年月26日偵訊
    時證述：與林洽權為男女朋友，林弘銘為華鵲公司實際負責
    人等語。其證詞未經原確定判決論及，雖可認屬判決確定前
    已存在或成立而未及調查斟酌之新證據，然林洽權於第一審
    已證稱：華鵲公司、宜德公司、德全立公司都是屬於我經營
    的公司，這3家公司的實際負責人都是我等語，並以林洽權
    對於是否有經營華鵲公司，較他人更為清楚，故王惠娟之上
    開證詞無論單獨或與先前之證據綜合判斷，均不足認受有罪
    判決之抗告人應受輕於原確定判決所認罪名之判決，難認符
    合刑事訴訟法第420條第1項第6款、第3項規定之再審要件。
    換言之，原裁定係以林洽權已證稱華鵲公司、宜德公司、德
    全立公司都是其經營的公司，且是這3家公司的實際負責人
    ，則其是否經營華鵲公司，自較他人更為清楚，故王惠娟之
    上開證詞無論單獨或與先前之證據綜合判斷，均不足認受有
    罪判決之抗告人應受輕於原確定判決所認罪名之判決，雖未
    明白說明王惠娟上開證詞並非可採，惟原裁定上揭說明，即
    已表明王惠娟上開證詞並不可採。抗告意旨曲解原裁定，謂
    原裁定並未說明王惠娟上開證詞不可採之理由，亦難認有理
    由。
　㈣其餘抗告意旨無非就原裁定已為論駁之事項，任憑己意，再
    事爭辯，及對於原確定判決取捨證據等採證認事職權之適法
    行使，任意指摘。綜上，本件抗告為無理由，應予駁回。
據上論結，應依刑事訴訟法第412條，裁定如主文。
中　　華　　民　　國　　111 　年　　10　　月　　27　　日
　                刑事第八庭審判長法　官　何  菁  莪
                                  法　官  何  信  慶
                                  法　官  朱  瑞  娟
                                  法　官  黃  潔  茹
                                  法　官  劉  興  浪
本件正本證明與原本無異
                                  書記官
中　　華　　民　　國　　111 　年　　10　　月　　31　　日